臺灣臺北地方法院民事判決　　　　　　 99年度勞訴字第352號
原　　　告　蔣偉民
訴訟代理人　林鴻文律師
被　　　告　超群電子股份有限公司
法定代理人　黃學崇
訴訟代理人　張泰昌律師
複代理人　　賴志凱律師
上列當事人間給付退休金等事件，本院於中華民國100年3月22日
言詞辯論終結，判決如下：
    主      文
被告應給付原告新臺幣貳佰陸拾萬仟壹佰元，及自民國九十九
年十一月十二日起至清償日止，按年息百分之五計算之利息。
訴訟費用由被告負擔。
本判決第一項於原告以新臺幣捌拾陸萬捌仟元為被告預供擔保後
，得假執行；但被告以新臺幣貳佰陸拾萬仟壹佰元為原告預供
擔保後，得免為假執行。
    事實及理由
一、原告主張：
    原告於民國78年9月1日起至99年8月31日退休時止在被告公
    司任職，退休金基數為36基數，原領薪資為每月新臺幣（下
    同）6萬3600元。詎被告自98年1月起至99年8月止，未經原
    告同意，取消原告所得支領之部分職務加給，而將原告薪資
    調降為每月5萬2600元，共計短付薪資31萬3500元，並以此
    核算退休金金額為189萬3600元，然被告片面減薪不合法，
    原告按原領薪資所得請領之退休金金額應為228萬9600元。
    爰依勞動基準法（以下簡稱勞基法）第55條、僱傭關係，請
    求被告給付退休金228萬9600元、薪資差額31萬3500元，並
    聲明：（一）被告應給付原告260萬3100元，及自起訴狀繕
    本送達翌日起至清償日止，按年息百分之5計算之利息。（
    二）願供擔保，請准宣告假執行。
二、被告則以：原告於78年9月1日起至99年8月31日退休時止在
    被告公司任職，退休金基數為36。原告原領薪資雖為每月
    6萬3600元，然因經濟不景氣，被告公司考量營運狀況，遂
    於98年1月5日召開會議，徵得原告及其他員工同意後，而自
    98年1月起減薪，亦即取消員工之職務加給，故原告薪資調
    降為每月5萬2600元，並以此核計原告所得請領之退休金為
    189萬3600元，被告尚未給付。原告既已同意減薪，今請求
    給付薪資差額31萬3500元，及超過上開退休金金額，實無理
    由等語置辯，並聲明：（一）原告之訴駁回。（二）如受不
    利判決，願供擔保請准宣告免假執行。
三、經本院與兩造整理不爭執及爭執事項（見本院卷第33頁及背
    面）：
（一）兩造不爭執事項：
  １、原告自78年9月1日起至99年8月31日退休時止在被告公司
      任職，退休金基數為36基數，原告原領薪資為每月6萬
      3600元，嗣被告自98年1月起至99年8月止，將原告薪資調
      降為每月5萬2600元，被告並以此核算退休金金額189萬
      3600元（尚未給付）。
  ２、兩造於98年1月5日有召開被證1會議，內容如會議紀錄打
      字及批示欄手寫意見所示。
  ３、若原告主張調降薪資不合法，則被告應給付原告之薪資差
      額為31萬3500元、退休金228萬9600元；若被告調降薪資
      合法，則被告並無短付薪資，應給付之退休金金額為189
      萬3600元。
（二）爭執部分：被告自98年1月起至99年8月止，將原告薪資由
      每月6萬3600元，調降為每月5萬2600元，是否合法？
四、得心證之理由：
（一）按工資乃勞動者在雇主指揮命令下從事勞動期間，亦即勞
      動關係存續期間所獲得之給付。關於工資之議定、調整、
      計算、結算及給付之日期與方法有關事項，應於勞動契約
      內訂定之，勞基法施行細則第7條第3款定有明文。且因薪
      資係勞工之重要權利事項，故嗣後資方如有變動勞工工資
      等有關事項時，除勞動契約已有約定外，應徵得勞方同意
      始得為之。又按當事人主張有利於己之事實者，就其事實
      有舉證之責任，民事訴訟法第277條前段定有明文。再按
      「民事訴訟如係由原告主張權利者，應先由原告負舉證之
      責，若原告先不能舉證，以證實自己主張之事實為真實，
      則被告就其抗辯事實即令不能舉證，或其所舉證據尚有疵
      累，亦應駁回原告之請求」，最高法院74年度臺上字第
      913號裁判可資參照。
（二）本件被告不爭執原告原領薪資為每月6萬3600元，嗣自98
      年1月起至99年8月止，將原告薪資調降為每月5萬2600元
      ，惟辯稱上開調降業經原告同意云云，然此為原告所否認
      ，被告就此利己事實，自負有證明之責。經查，被告固以
      證人即被告公司廠務助理楊榮翠、副廠長郭文立及98年1
      月5日會議紀錄為證，惟證人楊榮翠於本院審理中證稱：
      伊與原告皆有參加98年1月5日會議，被告公司製作計步器
      再售予客戶，被告公司於開會時向員工表示訂單減少，不
      想裁員而希望以減薪方式，伊不清楚具體如何減薪，也不
      記得會議有無做出結論，或原告針對減薪政策有何同意或
      反對之表示等語（見本院卷第33頁背面、第34頁），另證
      人郭文立則證稱：上開會議由被告公司董事長黃學崇主持
      ，主要討論減薪或無薪休假事宜，因被告公司從事研發及
      生產外銷計步器，當時經濟不景氣，客戶訂單減少，為避
      免裁員，故董事長跟員工討論減薪及按工作量安排工作天
      數，減薪部分就是有領職務加給之員工就取消職務加給，
      而作業員沒有職務加給，故放無薪假。董事長沒有提到要
      取消多久，只說待景氣回復後再作調整，至於怎樣調整之
      細節就沒有說，是一次調或分次調，都未提到，董事長沒
      有講何謂景氣回復，亦未提到景氣回復的標準為何。董事
      長表示後，大部分人都沒有講話，也不記得原告有無作何
      表示等語（見本院卷第54頁背面、第55頁）。故由證人楊
      榮翠、郭文立上開證述可知，被告公司於98年1月5日之會
      議中，係由被告公司負責人說明減薪及無薪休假事宜，並
      非針對是否實施減薪或有其他替代方案，以及若確定採取
      減薪措施，則調降幅度多少始為適當、執行期間長短為何
      、後續如何回復薪資水平等具體措施，與員工進行實質討
      論，亦未詢問原告或其他員工對相關內容是否同意，遑論
      原告及其他員工有為同意之意思表示。再查，98年1月5日
      之會議紀錄係記載：「三、人事課亦於1/6日1500時召集
      郭副廠長，計劃課長，財會課長、楊助理等員商議集體休
      假案，下列之相關配套措施，俾供決策參考！（三）集體
      休假期間全員暫不發職務加給...公式如下：（本薪/日+
      伙食費/日+交通費/日）*（實際上班日+例假日+週六/日
      ）+本薪/日*集體休假扣抵日。...（四）當職人員職務加
      給扣除，以本薪及交通伙食費核算上班日薪資。」（見本
      院卷第20、21頁）。由該會議紀錄內容可知，上開配套措
      施第（三）點係表示需於「集體休假期間」，方暫時不發
      職務加給；然第（四）點卻逕自取消職務加給，直接改以
      本薪、交通費及伙食費核算薪資，前後內容已有不一，難
      認有何明確性可言。而證人郭文立於本院中證稱：每個人
      職務加給視職等高低而有不同，今統一取消等語（見本院
      卷第54頁），兩造亦不爭執原告原領薪資為每月6萬3600
      元，因取消部分職務加給，原告薪資自98年1月起調降為
      每月5萬2600元等情明確。換言之，原告因職務加給取消
      ，調薪幅度幾達原領薪資5分之1強，今被告公司不問各該
      員工所領職務加給佔渠等薪資結構比例之高低，即以上開
      會議而為齊頭式取消，並對調降幅度是否適當等內容之議
      定、日後如何調整及回復、執行期間長短等與勞工利益攸
      關之重要權利事項，皆付之闕如，是以被告公司所稱為減
      薪而召開之系爭會議，至多僅為通知性質，難認兩造針對
      契約必要之點，已達成合意。故被告辯稱原告業已同意減
      薪措施云云，委無足取。
（三）被告未經原告同意，而自98年1月起至99年8月止，將原告
      薪資由每月6萬3600元，調降為每月5萬2600元，既不合法
      ，則原告請求被告給付薪資差額31萬3500元、退休金228
      萬9600元，自屬有據。
五、綜上所述，原告主張被告未經同意片面減少薪資，而依勞基
    法及僱傭關係，請求被告給付薪資差額31萬3500元、退休金
    228萬9600元，以上共計260萬3100元，及自起訴狀繕本送達
    翌日即99年11月12日起至清償日止，按週年利率5％計算之
    法定遲延利息，為有理由，應予准許。
六、兩造均陳明願供擔保請求宣告假執行及免為假執行，經核原
    告勝訴部分，並無不合，爰分別酌定相當之擔保金額，予以
    准許。
七、本件事證己明，兩造其餘攻擊防禦方法及所舉證據，經本院
    審酌後，核與本件判決結果不生影響，爰不再一一論述。
八、據上論結，原告之訴為有理由，爰依民事訴訟法第78條、第
    390條第2項、第392條第2項，判決如主文。
中    華    民    國   100    年    4     月    8     日
                  勞工法庭    法  官  孫正華
以上正本係照原本作成。
如對本判決上訴，須於判決送達後20日內向本院提出上訴狀。如
委任律師提起上訴者，應一併繳納上訴審裁判費。
中    華    民    國   100    年    4     月    8     日
                              書記官  林秀娥